ACORDAO-COMPLETO-2422556

ACÓRDÃO 2480/2020 ATA 35/2020 - PLENÁRIO

VISTOS, relatados e discutidos estes autos de monitoramento do subitem 9.6 do Acórdão 1755/2018-TCU-Plenário, que determinou o monitoramento do subitem 9.4. do Acórdão 1.615-TCU-Plenário, que determinara ao Comitê Olímpico Brasileiro e ao Ministério do Esporte que apresentassem um plano de ação para a futura utilização das tochas olímpicas adquiridas para os Jogos Pan-Americanos de 2007,
ACORDAM os Ministros do Tribunal de Contas da União, reunidos em sessão do Plenário, ante as razões expostas pelo Relator, em:
9.1. considerar cumprida a determinação contida no item 9.4 do Acórdão 1615/2015-TCU-Plenário (TC Processo 015.788/2013-0) , ratificado pelo item 9.6 do Acórdão 1755/2018-TCU-Plenário (TC Processo 014.250/2016-0) ;
9.2. recomendar, com fulcro no art. 250, inciso III, do Regimento Interno/TCU c/c o art. 11 da Resolução-TCU nº 315/2020,  à Secretaria Especial do Esporte do Ministério da Cidadania, que dê a adequada destinação às 149 tochas restantes adquiridas para os Jogos Pan-Americanos de 2007, informando a este Tribunal, no prazo de 180 (cento e oitenta) dias, as providências adotadas acerca desse material (doação, venda, empréstimo, etc.) ;
9.3. encaminhar cópia do Acórdão à Secretaria Especial do Esporte do Ministério da Cidadania, destacando que o Relatório e o Voto que fundamentam a deliberação encaminhada podem ser acessados por meio do Portal do TCU, no endereço eletrônico www.tcu.gov.br/acordaos;
9.4. nos termos do art. 169, inciso V, do Regimento Interno/TCU, arquivar estes autos.

Monitoramento de determinação para apresentação de plano de ação para a futura utilização das tochas olímpicas adquiridas para os Jogos Pan-Americanos de 2007.

Ministério do Esporte (extinto), atual Secretaria Especial do Esporte do Ministério da Cidadania, e Comitê Olímpico Brasileiro (COB).

3. Interessado/Responsáveis
3.1. Interessado: Tribunal de Contas da União.
3.2. Responsáveis: Carlos Arthur Nuzman (XXX.994.247-XX); Marcelo Reis Magalhaes (XXX.505.117-XX) e Ricardo Leyser Gonçalves (XXX.077.518-XX).

13.1. Ministros presentes: José Mucio Monteiro (Presidente), Walton Alencar Rodrigues, Benjamin Zymler, Augusto Nardes (Relator), Aroldo Cedraz, Raimundo Carreiro, Ana Arraes e Bruno Dantas.
13.2. Ministro-Substituto convocado: Augusto Sherman Cavalcanti.
13.3. Ministros-Substitutos presentes: Marcos Bemquerer Costa, André Luís de Carvalho e Weder de Oliveira.

AUGUSTO NARDES

Adoto como relatório a instrução de peça 47 elaborada no âmbito da Secretaria de Controle Externo do Trabalho e Entidades Paraestatais (SecexTrabalho) , com a qual se manifestou de acordo seu dirigente (peça 48) :
"INTRODUÇÃO
1.	Cuidam estes autos de monitoramento do Acórdão 1755/2018-TCU-Plenário (TC Processo 014.250/2016-0) , por meio do qual foi expedida a determinação abaixo descrita à, então, Secretaria de Controle Externo no Estado do Rio de Janeiro - Secex-RJ:
	Acórdão 1755/2018-TCU-Plenário:
	9.6. determinar à Secex-RJ que, em um novo processo específico, realize monitoramento do efetivo cumprimento do subitem 9.4 do Acórdão 1615/2015-TCU-Plenário, observado o novo prazo estabelecido no item anterior;
	Acórdão 1615/2015-TCU-Plenário:
	9.4. determinar ao Comitê Olímpico Brasileiro e ao Ministério do Esporte que apresentem, no prazo de 60 dias, um plano de ação para a futura utilização das tochas olímpicas adquiridas para os Jogos Pan-Americanos de 2007 de maneira que traga benefícios para o esporte brasileiro;
2.	       Os presentes autos tiveram sua última instrução à peça 16 com a seguinte proposta de encaminhamento, a qual teve a concordância da subunidade conforme Despacho de peça 17, como se lê:
	a) realizar diligências, com fundamento no art. 116, §1º, e 157 do RI/TCU, à Secretaria Especial do Esporte do Ministério da Cidadania e ao Comitê Olímpico Brasileiro, para que, no prazo de 15 (quinze) dias, seja informada se a totalidade das tochas olímpicas adquiridas e ainda restantes foi distribuída, especificando a data da distribuição, os quantitativos específicos por destinatário, o local da guarda e manutenção e a finalidade do uso do referido material;
3.       Para dar cumprimento ao acima mencionado, procederam-se ao Ofício n. 0193/2019-TCU/SecexTrabalho (peça 18) , reiterado pelo Ofício n. 0831/2019-TCU/Seproc (peça 27) , e ao Ofício n. 0194/2019-TCU/SecexTrabalho (peça 19) . Em resposta a tais ofícios foram recebidos neste Tribunal, os documentos de peças 22 (resposta ao Ofício 0194/2019-TCU/SecexTrabalho) , 24 (Fax n. 264/CDMB/DDM/SEPESD/SG-MD, de 6/11/2018) e 25 (Termo de Recebimento) . 
EXAME TÉCNICO
4. 	   O Comitê Olímpico Brasileiro - COB encaminhou arrazoado (peça 22) , no qual afirma que, a princípio, não detinha o poder de propriedade sobre as tochas olímpicas adquiridas para os Jogos Pan-Americanos de 2007 através do Convênio n. 005/2007, conforme legislação vigente à época, e que tal instrumento convenial não conteve cláusula prevendo de quem seria essa propriedade. Porém, o COB resguardou os bens, sob a premissa de que não lhe pertenciam, aguardando instruções do órgão concedente dos respectivos recursos quanto ao destino que lhes seria dado, como podemos observar pelas assertivas abaixo transcritas:
Primeiramente, é necessário ressaltar que apesar de o COB ter atuado na aquisição das tochas, tal medida foi realizada utilizando-se recursos repassados pelo extinto Ministério do Esporte por meio do Convênio nº 005/2007. O aludido convênio regia-se pela IN STN nº 01/97, cujo art. 7º, inciso IX determinava como obrigatória nos ajustes a existência de cláusula com 'a definição do direito de propriedade dos bens remanescentes na data da conclusão ou extinção do instrumento'. Na mesma linha, o art. 26 ratificava:
Art. 26. Quando o convênio compreender a aquisição de equipamentos e materiais permanentes, será obrigatória a estipulação do destino a ser dado aos bens remanescentes na data da extinção do acordo ou ajuste.
Contudo, esta obrigatoriedade não se aperfeiçoou no Convênio nº 005/2007. O instrumento firmado por concedente (Ministério do Esporte) e convenente (COB) em 23 de janeiro de 2007 não contempla nenhuma disposição acerca da destinação dos bens remanescentes adquiridos, criando-se uma lacuna legal quanto a este aspecto.
Não obstante, o COB, de forma diligente, prudente e em absoluta boa-fé, resguardou os bens - in casu, as tochas - sob a premissa de que não lhe pertenciam. Afinal, compete ao órgão concedente responsável pelo custeio de tais bens a propriedade dos mesmos, bem como a prerrogativa e o poder-dever de definir sua destinação. Ao COB, coube, exclusivamente, a responsabilidade de adquirir as tochas, com a finalidade de utilizá-las na realização dos Jogos Pan Americanos realizados em 2007, na cidade do Rio de Janeiro. Destarte, embora tenha sido possuidor das tochas, ao COB jamais foi outorgado o direito de propriedade sobre as mesmas - sendo-lhe vedado delas dispor livremente.
Destarte, o COB buscou atuar em colaboração com o extinto Ministério do Esporte - atual Ministério da Cidadania - visando dar destino às tochas, porém sempre observando as orientações daquele órgão ministerial. Nesse sentido, o COB aguardava orientação daquele Ministério, o que somente aconteceu em e-mail do então Diretor do Departamento de Esporte de Base e de Alto Rendimento do Ministério do Esporte (doc. 1 - peça 23) em 01/11/2018, por meio do qual se designou que as tochas deveriam ser entregues a equipe do Ministério da Defesa.
Posteriormente, foi apresentado ao COB fac-símile no qual o Ministério da Defesa definiu que os bens seriam retirados por pessoal da Base de Apoio Logístico do Exército (doc. 2 - peça 24) . E afinal, em 22/11/2018, todas as 406 tochas dos Jogos Pan-americanos e as 25 tochas dos Jogos Parapan-americanos foram entregues pelo COB (doc. 3 - peça 25) . (grifos nossos) 
	Considerações: entendemos que os esclarecimentos/informações acima transcritos são satisfatórios e suficientes a título de saneamento da questão relativa à propriedade original das tochas, deferida ao Ministério do Esporte, e à sua responsabilidade atual, do Ministério da Defesa. 
5.         A Secretaria Especial do Esporte - Ministério da Cidadania encaminhou o Ofício n. 166/2019/MC/SEESP/GAB-ASSESSORIA (peça 30) , e seus anexos, dos quais destaca-se o Ofício n. 179/2019/MC/SEESP/SNEAR (peça 30, p. 3-7) .  
6.	Consta do referido ofício, a informação da realização do Edital de Chamamento Público n. 4/2018 (peça 43) , cujo resultado definitivo foi publicado no DOU do dia 27/12/2018 (item 4, peça 30, p. 3) , como mostra o quadro de peça 30, p. 3-4, em relação ao qual o senhor Ricardo Vidal Oliveira, servidor da Secretaria Especial do Esporte - MC, prestou algumas informações atualizadas conforme consta do e-mail enviado a este AUFC-CE (peça 45) , as quais transcrevemos abaixo:
 (...) 
Registra-se, por oportuno, que ficou sob a competência do Ministério do Esporte realizar a distribuição e entrega das Tochas, conforme o Plano de Ação apresentado.
Todavia, parte das Tochas estavam destinadas à distribuição à entidades esportivas. Porém, por indicação da CONJUR/ME o Ministério restou impossibilitado de realizar a entrega sem que houvesse um chamamento público, conforme determina a Lei n. 13.019/2014.
O referido chamamento foi realizado ao final de 2018 e prosseguiu com suas análises no ano de 2019. Entretanto, houve uma adesão de entidades mais baixa do que o planejado.
A SNEAR envidou todos os esforços para dar continuidade aos andamentos processuais visando à entrega das Tochas, foram contatadas Universidades Públicas e Secretárias Estaduais do Esporte, bem como procedeu ao acompanhamento dos desdobramentos do Edital de Chamamento n 1/2018 (na verdade, Edital de Chamamento n. 4/2018, conforme correção feita no e-mail de peça 46) .
Mesmo assim, ainda restam algumas tochas a serem entregues, razão pela qual foi determinado ao Departamento de Esporte de Base e Alto Rendimento a confecção de um novo plano de ação para finalizar a distribuição.
Dessa forma, informo que tão logo o plano de ação seja concluído, encaminharemos todos os documentos comprobatórios das entregas (...) . (grifos nossos) 
Considerações: nem todas as tochas, que se encontravam na posse do MC,  foram distribuídas, continuando a maioria sob a guarda da Secretaria Especial do Esporte de Ministério da Cidadania, e restando comprovar a elaboração do um novo Plano de Ação para finalizar tal distribuição, razão pela qual este Tribunal poderá continuar o monitoramento determinado no item 9.4 do Acórdão 1615/2015-TCU-Plenário (TC Processo 015.788/2013-0) , ratificado pelo item 9.6 do Acórdão 1755/2018-TCU-Plenário (TC 014.25082016-0) . 
Acórdão 1755/2018-TCU-Plenário:
9.6. determinar à Secex-RJ que, em um novo processo específico, realize monitoramento do efetivo cumprimento do subitem 9.4 do Acórdão 1615/2015-TCU-Plenário, observado o novo prazo estabelecido no item anterior;
7.	Ainda, em relação ao e-mail de peça 45, o mesmo trouxe, quanto aos destinos dados às tochas que estavam sob a guarda do Comitê Olímpico Brasileiro - COB, a mesma informação constante do Ofício n. 179/2019/MC/SEESP/SNEAR, item 7 (peça 30, p. 4-5) , ou seja:
	QUANTIDADE
	DESTINO
	OBSERVAÇÃO

	268
	CAN (GALEÃO) 
	Destino final Brasília-DF, sendo
- 250 Unidades para o Ministério do Esporte.
- 18 Unidades para o Ministério da Defesa.
Contato: Maj FONTOURA (CTLA) , no telefone (21) 99740-6472) .

	40
	CDM
	Contato: CMG (RM1-FN) JOSÉ REIS, no telefone (21) 98114-2358.

	89
	CDE
	Contato: Cel LINCOLN, no telefone (21) 98634-2622.

	34
	CDA
	Contato: Cel CAMARGO, no telefone (61) 9997-7370.

8.	Constam ainda do Ofício n. 179/2019/MC/SEESP/SNEAR as seguintes informações:
8.1	item 9, das 250 tochas entregues ao extinto Ministério do Esporte, atual Secretaria Especial do Esporte - Ministério da Cidadania, foram procedidas à efetiva entrega de 45 para as entidades conforme quadro (peça 30, p. 5-7) ;
8.2	item 10:
	Por fim, cumpre destacar que esta Secretaria está envidando todos os esforços necessários para dar continuidade e viabilizar a logística de distribuição e entrega das tochas, considerando-se a nova estrutura do Ministério da Cidadania.
9.	 A Secretaria Especial do Esporte - Ministério da Cidadania, por e-mail (peça 46) , após contato telefônico, prestou informações mais atualizadas quanto à distribuição dada às tochas entregues ao extinto Ministério do Esporte conforme mencionado no item 7 acima, quais sejam: 
Quanto ao questionamento de entrega das 250 Tochas, esclarecemos que verificamos no processo administrativo relativo à distribuição das Tochas que havia a previsão no Plano de Ação elaborado à época de entrega direta das Tochas às entidades componentes do Sistema Nacional do Desporto, COB, CPB, CBC, CBDE, CBDU, Confederações Paralímpicas, Confederações Olímpicas, Pan-Americanas e Clubes filiados ao CBC, o que totalizaria a distribuição de aproximadamente 139 Tochas. Porém, por indicação da CONJUR/ME não foi possível realizar a distribuição/doação das Tochas sem que houvesse a publicação do Edital de Chamamento, conforme determina a Lei n. 13.019/14. Porém, ao realizarmos o edital de chamamento, o resultado final ficou muito aquém do esperado, conforme informado nos itens 03 e 04 do Ofício 179/2019/SNEAR (peça 30, p. 3-7) , pois somente 17 (dezessete) entidades restaram aptas a assinar o Termo de Acordo de Cooperação. Detalhamento encontra-se no despacho 680 (peça 44) .
Ademais, além disso, quanto à entrega aos entes públicos, tínhamos a orientação da CONJUR de que os donatários deveriam arcar com o custo do envio das Tochas, fato que levou a uma distribuição entre as Secretárias Estaduais de Esporte e Universidades menor do que o planejado, foram entregues 49 (quarenta e nove) Tochas à Universidades Públicas e 09 (nove) à Secretárias de Esporte.
Todos esses acontecimentos, desenvolvidos ao longo de 2019, resultaram na frustração da distribuição da totalidade das Tochas, conforme o planejado, razão pela qual o processo encontra-se no Departamento de Esporte de Base e Alto Rendimento para ser idealizado um novo plano de ação para finalizarmos a distribuição das Tochas remanescentes. (grifo nosso) 
	   Considerações: frisamos, inicialmente, que o segundo parágrafo das informações acima mencionadas complementa o subitem 8.1 desta instrução supra. Quanto às demais informação, valem as considerações feitas em relação ao item 6 da presente instrução ou seja, deve-se considerar a determinação ainda em cumprimento e prosseguir com o monitoramento.
10.		Em relação ao Despacho n. 680/2020/SEESP/SNEAR/GAB (peça 44) , enviado a este Tribunal em anexo ao e-mail de peça 46, destacamos seus itens 8 a 10, onde se lê:
8. Desse modo, após todos os contatos e distribuição de Tochas realizados no ano de 2019 e início de 2020, ainda restam 149 (cento e quarenta e nove) Tochas acondicionadas em armários localizados no Gabinete da SNEAR, divididas da seguinte forma: 135 (cento e trinta e cinco) Tochas Pan-americana, 03 (três) Tochas Parapan-americana, 09 (nove) Tochas quebradas (SEI n. 4534063) e 02 (duas) Tochas sem suporte (SEI n. 4534126) .
9. Por fim, é importante salientar que a atual gestão ao assumir a Secretaria solicitou a contagem das Tochas, registrando-se que foram identificadas a quantidade supramencionada de Tochas danificadas.
10. Desse modo, diante de todo o cenário posto, sugiro a restituição dos autos ao DEBAR para que realize a análise e estudos necessários, visando proceder com a revisão do Plano de Ação, para que possamos realizar a Distribuição final das Tochas de forma efetiva e célere.
	Considerações: ratificamos as mesmas considerações feitas acima pela própria Secretaria Especial do Esporte, acrescendo ciência de que os danos causados às tochas não distribuídas devem ter responsabilidade apurada e solução adequada, consideradas a possibilidade e a oportunidade de que sejam reparadas. 
CONCLUSÃO
11.	Como a distribuição das tochas, objeto do presente processo de monitoramento, ainda se encontra em execução, deve-se considerar  em cumprimento a determinação constante do item 9.4 do Acórdão 1615/2015-TCU-Plenário (TC Processo 015.788/2013-0) , ratificado pelo item 9.6 do Acórdão 1755/2018-TCU-Plenário (TC 014.25082016-0) , sem prejuízo de que seja restituído o processo à Secretaria de Controle Externo do Trabalho e Entidades Paraestatais (SecexTrabalho) para que prossiga com o monitoramento.
12.	Acrescemos recomendação de que se apure mediante devido processo administrativo a responsabilidade pelas tochas danificadas, bem como a possibilidade e oportunidade de que sejam reparadas, e recomendação de maior celeridade na solução do problema, a fim de evitar mais danos ao material ainda não distribuído.
PROPOSTA DE ENCAMINHAMENTO
13. 	Ante o exposto, somos pelo encaminhamento dos autos ao gabinete do Relator Exmo.  Ministro Augusto Nardes, com as seguintes propostas:
	a)  considerar em cumprimento a determinação contida no item 9.4 do Acórdão 1615/2015-TCU-Plenário (TC Processo 015.788/2013-0) , ratificado pelo item 9.6 do Acórdão 1755/2018-TCU-Plenário (TC 014.25082016-0) ;
	b) dar ciência à Secretaria Especial do Esporte do Ministério da Cidadania de que a ocorrência de qualquer dano ao Erário, a exemplo dos danos nas tochas reportados pelo Despacho n. 680/2020/SEESP/SNEAR/GAB, devem ser objeto da devida apuração de responsabilidade mediante procedimento administrativo apropriado, no qual se considere também a possibilidade e a oportunidade de se reparar os danos;
	c) encaminhar cópia do Acórdão à Secretaria Especial do Esporte do Ministério da Cidadania, destacando que o Relatório e o Voto que fundamentam a deliberação encaminhada podem ser acessados por meio do Portal do TCU, no endereço eletrônico www.tcu.gov.br/acordaos;
	d) restituir o processo à Secretaria de Controle Externo do Trabalho e Entidades Paraestatais (SecexTrabalho) para que prossiga com o monitoramento."
	
É o Relatório.

8.1. Renata Lombardi Dorneles (OAB/FJ 87.522), Cláudia Aparecida Cavalari (OAB/RJ 214.891) e outros, representando Carlos Arthur Nuzman (peça 35);
8.2. Amanda Cristina Alves Silva (OAB/DF 61.214), Wladimyr Vinycius de Moraes Camargos (OAB/DF 39.918), e outros, representando o Comitê Olímpico Brasileiro (peças 6 e 34).

Não atuou.

JOGOS PAN AMERICANOS DE 2007. INDEFINIÇÃO NA DESTINAÇÃO DAS TOCHAS UTILIZADAS NO REVEZAMENTO PARA OS JOGOS. DETERMINAÇÃO AO COMITÊ OLÍMPICO BRASILEIRO (COB) E AO MINISTÉRIO DO ESPORTE (EXTINTO) PARA QUE APRESENTASSEM UM PLANO DE AÇÃO PARA A FUTURA UTILIZAÇÃO DAS TOCHAS. NÃO APRESENTAÇÃO DO PLANO. MULTA AOS RESPONSÁVEIS. NOVO MONITORAMENTO. APRESENTAÇÃO DE UM PLANO DE AÇÃO. CHAMAMENTO PÚBLICO PARA IDENTIFICAÇÃO DE INTERESSADOS. INSUCESSO NA DISTRIBUIÇÃO DAS TOCHAS POR DESINTERESSE DE ENTIDADES. PERDA DA RELEVÊNCIA PARA OS ESPORTES DA DESTINAÇÃO DESSAS TOCHAS EM DECORRÊNCIA DO LONGO DECURSO DE PRAZO. RECOMENDAÇÃO À SECRETARIA ESPECIAL DO ESPORTE DO MINISTÉRIO DA CIDADANIA. FIM DOS MONITORAMENTOS. ARQUIVAMENTO.

MONITORAMENTO (MON)

Secretaria de Controle Externo do Trabalho e Entidades Paraestatais.

Trata-se de monitoramento do Acórdão 1755/2018-TCU-Plenário (TC Processo 014.250/2016-0) , por meio do qual foi expedida a determinação abaixo dirigida à, então, Secretaria de Controle Externo no Estado do Rio de Janeiro (Secex-RJ) :
	Acórdão 1755/2018-TCU-Plenário:
	9.6. determinar à Secex-RJ que, em um novo processo específico, realize monitoramento do efetivo cumprimento do subitem 9.4 do Acórdão 1615/2015-TCU-Plenário, observado o novo prazo estabelecido no item anterior;
	Acórdão 1615/2015-TCU-Plenário:
	9.4. determinar ao Comitê Olímpico Brasileiro e ao Ministério do Esporte que apresentem, no prazo de 60 dias, um plano de ação para a futura utilização das tochas olímpicas adquiridas para os Jogos Pan-Americanos de 2007 de maneira que traga benefícios para o esporte brasileiro;
A Secretaria de Controle Externo do Trabalho e Entidades Paraestatais (SecexTrabalho) , em sua análise sobre a matéria (peças 47 e 48) , propõe de maneira uniforme:
a)  considerar em cumprimento a determinação contida no item 9.4 do Acórdão 1615/2015-TCU-Plenário (TC Processo 015.788/2013-0) , ratificado pelo item 9.6 do Acórdão 1755/2018-TCU-Plenário (TC 014.25082016-0) ;
b) dar ciência à Secretaria Especial do Esporte do Ministério da Cidadania de que a ocorrência de qualquer dano ao Erário, a exemplo dos danos nas tochas reportados pelo Despacho n. 680/2020/SEESP/SNEAR/GAB, devem ser objeto da devida apuração de responsabilidade mediante procedimento administrativo apropriado, no qual se considere também a possibilidade e a oportunidade de se reparar os danos;
c) encaminhar cópia do Acórdão à Secretaria Especial do Esporte do Ministério da Cidadania, destacando que o Relatório e o Voto que fundamentam a deliberação encaminhada podem ser acessados por meio do Portal do TCU, no endereço eletrônico www.tcu.gov.br/acordaos;
d) restituir o processo à Secretaria de Controle Externo do Trabalho e Entidades Paraestatais (SecexTrabalho) para que prossiga com o monitoramento.
Feito breve resumo do processo, passo a decidir.
No mérito, acolho parcialmente o exame realizado pela SecexTrabalho, cujos fundamentos incorporo às minhas razões de decidir, entretanto com ajustes no encaminhamento proposto em virtude das considerações que faço a seguir.
De antemão, é cabível fazer um histórico desse processo de acompanhamento da destinação das tochas adquiridas para o revezamento dos Jogos Pan-Americanos de 2007.
O processo original (TC-Processo 015.788/2013-0) tratou de representação instaurada por este Tribunal no ano de 2013 com vistas à apuração de possíveis irregularidades relativas aos bens comprados com recursos públicos federais, utilizados nos Jogos PanAmericanos de 2007, e que não haviam sido encontrados
Naquele processo, foi encontrada a quase totalidade dos equipamentos que não haviam sido localizados anteriormente, bem como havia sido dada uma destinação para as Confederações Esportivas de cada modalidade, conforme sumário abaixo transcrito do Acórdão 1615/2015-TCU-Plenário:
SUMÁRIO: REPRESENTAÇÃO. JOGOS PAN-AMERICANOS DE 2007. POSSÍVEIS IRREGULARIDADES RELATIVAS À DESTINAÇÃO DE BENS COMPRADOS COM RECURSOS FEDERAIS E UTILIZADOS NOS JOGOS PAN-AMERICANOS DE 2007. LOCALIZAÇÃO DA QUASE TOTALIDADE DOS BENS. CONTRATOS DE COMODATO COM AS CONFEDERAÇÕES ESPORTIVAS. CONHECIMENTO. PROCEDÊNCIA PARCIAL. DETERMINAÇÕES. ARQUIVAMENTO.
Entre esses equipamentos localizados, estavam as 500 (quinhentas) tochas utilizadas no revezamento, as quais estavam guardadas em um depósito há mais de oito anos (2007 a 2015) . Ante tal situação, este Tribunal, emitiu a determinação 9.4 do citado Acórdão 1615/2015-TCU-Plenário, antes transcrita. O objetivo da determinação era que fosse feita uma distribuição das tochas entre escolas, secretarias estaduais e municipais de esportes, clubes esportivos com o objetivo de estimular a prática esportiva no Brasil, em especial, no período anterior aos Jogos Rio 2016.
No entanto, nenhum plano de ação foi apresentado pelo Ministério do Esporte (extinto) e pelo COB à época. Assim, em decorrência dessa não apresentação do plano em fase anterior aos Jogos Rio-2016, como determinado por este Tribunal, foi aplicada multas individuais aos Srs. Carlos Arthur Nuzman e Ricardo Leyser Gonçalves, respectivamente, Presidente do Comitê Olímpico Brasileiro e Secretário Executivo do Ministério do Esporte naquele período (Acórdão 1755/2018-TCU-Plenário, ora monitorado) .
Após a prolação da referida deliberação, o Ministério do Esporte realizou um chamamento público no final do ano de 2018 com vistas a identificar as entidades esportivas brasileiras interessadas em receber as tochas do Jogos Pan-Americanos de 2007. No entanto, a adesão das entidades a esse chamamento público foi muito baixa, visto que somente 17 entidades se mostraram interessadas no recebimento dessas tochas.
Após o fracasso desse chamamento público, a Secretaria Nacional de Esporte de Alto Rendimento (SNEAR) efetivou a entrega de 49 tochas para universidades públicas e 9 para Secretarias Estaduais de Esportes.
Já nos anos de 2019 e 2020, foram distribuídas tochas aos Centros Desportivos da Marinha, Exército e Aeronáutica para distribuição entre unidades militares, bem como mantiveram-se 250 unidades para o antigo Ministério do Esporte. Dessas 250 tochas, restam 149 a serem distribuídas pela Secretaria Especial do Esporte do Ministério da Cidadania (em substituição do extinto Ministério do Esporte) .
Em resumo, tem-se a seguinte situação fática deste processo:
	(i) o longo tempo decorrido desde a aquisição dessas tochas (quase 13 anos) , de maneira que o custo para manutenção e armazenamento desses produtos já deve ter superado seu valor individual (R$ 2.042,00) ; 
	(ii) o objetivo inicial da determinação deste Tribunal no sentido da utilização desses produtos para o incentivo dos esportes no período anterior aos Jogos Rio-2016; 
	(iii) o desinteresse das entidades esportivas na utilização desse material nos dias atuais; e 
	(iv) a aplicação de multa aos responsáveis pela distribuição das tochas à época.  
Ante tal situação, e, em conformidade com os princípios da eficiência, da razoável duração do processo, bem como da racionalidade na utilização da força de trabalho deste Tribunal, entendo que o processo de monitoramento para utilização das tochas do revezamento dos Jogos Pan-Americanos de 2007 já atendeu seus objetivos de maneira que pode ser extinto.
No entanto, em conformidade com a Resolução-TCU 315/2020, que "dispõe sobre a elaboração de deliberações que contemplem medidas a serem tomadas pelas unidades jurisdicionadas no âmbito do Tribunal de Contas da União", proponho que seja emitida recomendação à Secretaria Especial do Esporte do Ministério da Cidadania no sentido que dê a adequada destinação a essas 149 tochas restantes, informando a este Tribunal o que foi feito com esse material (doação, venda, empréstimo, etc) .   
	Ante o exposto, voto no sentido de que seja aprovado o Acórdão que ora submeto à deliberação deste Colegiado.
TCU, Sala das Sessões Ministro Luciano Brandão Alves de Souza, em 9 de setembro de 2020.
Ministro JOÃO AUGUSTO RIBEIRO NARDES 
Relator